最　高　行　政　法　院　裁　定
　　　　　　　　　　　　　94年度裁字第00904號
上　訴　人　甲○○
　　　　　　乙○○
共　　　同
訴訟代理人　游琦俊律師
被 上訴 人　臺中市稅捐稽徵處
代　表　人　丙○○
上列當事人間因房屋稅事件，上訴人對於中華民國92年12月31日
臺中高等行政法院92年度簡字第81號判決，提起上訴，本院裁定
如下：
　　主  文
上訴駁回。
上訴審訴訟費用由上訴人負擔。
　　理  由
按對於適用簡易程序之裁判提起上訴或抗告，須經本院許可，且
該許可以訴訟事件所涉及之法律見解具有原則性者為限。行政訴
訟法第235條定有明文。次按「納稅義務人應於房屋建造完成之
日起30日內檢附有關文件，向當地主管稽徵機關申報房屋稅籍有
關事項及使用情形；其有增建、改建、變更使用或移轉、承典時
，亦同。」、「主管稽徵機關應依據不動產評價委員會評定之標
準，核計房屋現值。依前項規定核計之房屋現值，主管稽徵機關
應通知納稅義務人。納稅義務人如有異議，得於接到通知書之日
起30日內，檢附證件，申請重行核計。」、「房屋標準價格，由
不動產評價委員會依據下列事項分別評定，並由直轄市、縣（市
）政府公告之：一、按各種建造材料所建房屋，區分種類及等級
。二、各類房屋之耐用年數及折舊標準。三、按房屋所處街道村
里之商業交通情形及房屋之供求概況，並比較各該不同地段之房
屋買賣價格減除地價部分，訂定標準。前項房屋標準價格，每3
年重行評定一次，並應依其耐用年數予以折舊，按年遞減其價格
。」為房屋稅條例第7條、第10條及第11條所明定。復按「房屋
現值之核計，以『房屋標準單價表』『折舊率標準表』及『房屋
位置所在段落等級表』為準據。」、「『房屋標準單價表』內用
途別之歸類，依『用途分類表』定之。」、「稽徵機關適用『房
屋標準單價表』核計房屋現值時，對房屋之構造、用途、總層數
及面積等，應依建築管理機關核發之使用執照（未領用使用執照
一者依建造執照）所記載之資料為準。」、「房屋樓層之高度在
四公尺以上者，其超出部分，以每十公分為一單位，增加標準單
價百分之1．25」、「房屋具有左列情形達3項者，為簡陋房屋，
按該房屋所準單價之7成核計，具有四項者按六成核計：．．．
．（一）高度未達2．5公尺。（二）無天花板（鋼鐵造、木、石
、磚造及土、竹造之房屋適用）。（三）地板為泥土、石灰三合
土或水泥地。（四）無窗戶或窗戶為水泥框窗。（五）無衛生設
備。（六）無內牆或內牆為粗糙紅磚面（內牆面積超過全部面積
二分之一者，視為有內牆）。（七）無牆壁。」行為時簡化評定
房屋標準價格及房屋現值作業要點第2點、第3點、第4點、第8點
及第13點分別定有明文。而本件上訴人所有坐落台中市○○區○
○里○○路○段11號、13號、15號、17號、19號、21號、23號及
25號等八戶房屋，經被上訴人所屬黎明分處核定民國91年房屋稅
分別為新臺幣（下同）9,406元、7,414元、4,942元、3,707元、
2,471元、2,471元、10,498元及11,117元。上訴人不服，以系爭
該等房屋均屬簡陋建築，所處路段並非應加計地段調整率之街路
，不應以大樓標準挑高現值計算等語申請復查。經被上訴人重行
核定該等房屋稅為台中市○○路○段11號8,551元、13號6,740元
、15號4,493元、17號3,370元、19號2,246元、21號9,544元、23
號9,544元及25號7,075元。上訴人仍不服，提起訴願，亦遭決定
駁回，遂提起本件訴訟。原審法院則略以：復查決定以系爭房屋
中門牌號碼第11號者其增建部分，被上訴人核定房屋現值時，業
以該建物地板為水泥地、且無內牆、亦無衛生設備，計有簡陋之
狀態3項，符合簡化評定房屋標準價格及房屋現值作業要點第13
點所規定之簡陋房屋，而按適用之標準單價之7成核計；其餘房
屋經被上訴人現場勘查結果，11號房屋之主建物部分、13號、15
號、17號、19號、21號、23號房屋雖為水泥地、無內牆者，然均
配置衛生設備，且1樓雖無天花板，而二樓辦公室部分有天花板
，依前揭作業要點第13點第2項「無天花板限於鋼鐵造、木、石
、磚造及土、竹造之房屋始有適用」之規定，系爭房屋構造種類
既為鋼骨造，自不得認屬簡陋房屋並進而適用減成標準予以課徵
，至25號房屋雖部分面積有天花板，部分面積無天花板，然因地
板為水泥地、無內牆、無衛生設備，符合簡陋房屋3項規定，遂
准按該房屋所應適用標準單價之7成核計，經核尚無不合，訴願
決定予以維持亦無違誤。因而依簡易程序判決駁回上訴人之訴。
本院經核原判決並無違誤。茲上訴意旨仍執詞略謂：房屋稅條例
第10條第1項規定為稽徵經濟原則所制定之類型化行政規則，參
酌司法院釋字第257號解釋意旨，不得為簡化房屋稅稽徵作業手
續之目的而增加人民納稅負擔，使人民繳納超過實質應納稅額，
準此，房屋稅條例第10條第1項規定中所謂「主管稽徵機關應依
據不動產評價委員會評定之標準，核計房屋現值」，應為原則，
若納稅義務人對主管稽徵機關依據上開標準所核計之房屋現值提
出異議，並能證明該房屋之實際現值者，則應依該實際現值核計
房屋稅條例第5條所謂之「房屋現值」，並據以課稅，方符合實
質課稅原則、課稅公平原則及租稅法定主義。上訴人既已對被上
訴人所核計之房屋現值提出質疑，並進而提出房屋承攬契約書、
結構圖等證據資料以佐證其主張之房屋價值，且依上訴人所主張
之房屋價值亦確實低於被上訴人依據上開標準所核計之房屋現值
，原審法院自應就「上訴人所主張之房屋價值是否果為該系爭房
屋之實際價值」乙節進行調查審認，並於判決理由中列敘其認定
之事實、理由及所憑證據，惟原判決不僅就上開重要事項未予進
行調查審認，且徒以「房屋稅條例授權不動產評價委員會，對於
房屋之標準單價等技術性、細節性事項加以評定，核與稅捐法定
主意、實質課稅原則、比例原則、實質平等原則尚無違背」、「
上訴人所述單價低於使用執照記載甚多，顯非真實」為捨棄上訴
人主張事證之理由，原判決適用法規顯然有重大錯誤，亦有判決
不備理由之違法。另上訴人所領台中市政府核發之使用執照上雖
記載房屋構造種類為鋼骨造，惟其係配合市政府規定，實際上僅
以幾條輕量H型鋼為支柱，其餘均為鐵皮屋之材料搭建，於鋼骨
造結構上所占比例甚微，不足以認定為鋼骨造，詎原審就行為時
「簡化評定房屋標準價格及房屋現值作業要點」第13點第2項規
定之解釋與適用，仍拘泥於法律文字形式，自有違於實質課稅原
則、課稅公平原則及租稅法定主義，原判決顯有重大錯誤；況且
上開「簡化評定房屋標準價格及房屋現值作業要點」於92年5月
19日廢止而由財政部同日另公布「簡化評定房屋標準價格及房屋
現值作業之參考原則」代之，係因避免稽徵機關適用廢止前上開
作業要點過渡僵化，是稽徵機關原則須依上開參考原則核計房屋
現值，惟於例外情形仍得本於行政裁量權依實際情形核計房屋現
值，是原判決認為「上開作業要點雖於92年5月19日廢止，惟財
政部同日公布之『簡化評定房屋標準價格及房屋現值作業之參考
原則』第13點第2項規定，仍與上開規定相同，鋼骨造之房屋並
不在其內，應係有意排除；上訴人所謂鋼骨造不應排除該項適用
乙節，顯係誤解法令，不足採取」，其判決理由之構成亦有違誤
等語。本院經核上訴論旨，旨在以其對法律上見解之歧異，指摘
原審判決不當，然並無所涉及之法律見解具有原則性，揆之首揭
規定，其上訴即不應許可，應予駁回。
依行政訴訟法第24 9條第1項前段、第104條、民事訴訟法第95條
、第78條、第85條第1項前段，裁定如主文。
中    華    民    國    94    年    5    月    19     日
                  第四庭審判長法  官　徐　樹　海
                              法  官　高　啟　燦
                              法  官　吳　錦　龍
                              法  官　黃　合　文
                              法  官　林  茂  權
以  上  正  本  證  明  與  原  本  無  異
中    華    民    國    94    年    5    月    19     日
　　　　　　　　　　　　　　　書記官　王　褔　瀛
